臺北高等行政法院判決　　　　　　　　　　　　　　　　九十年度訴字第五二一號
　　　　　　　　　　　　　　　.
　　原　　　告　霖恩實業有限公司
　　代　表　人　甲○○
　　被　　　告　財政部臺北市國稅局
　　代　表　人　張盛和（局長）
　　訴訟代理人　乙○○
　　　　　　　　丙○○
右當事人間因營利事業所得稅事件，原告不服財政部中華民國八十九年十二月一日台
財訴第0000000000號訴願決定，提起行政訴訟。本院判決如左：
　　主  文
原告之訴駁回。
訴訟費用由原告負擔。
　　事  實
甲、事實概要：
　　緣原告民國（下同）八十五年度營利事業所得稅結算申報案，被告初查以其本期
    進、銷、存明細表品名、數量無法勾稽查核，乃依同業利潤標準核定其營業成本
    為新臺幣（下同）二五、六六○、一一三元，全年所得額為三、六五八、五○一
    元，惟高於全部營業收入淨額依同業利潤標準核定之所得額，乃改依營利事業所
    得稅查核準則（下稱查核準則）第六條第一項但書規定核定營業淨利為二、五三
    四、三三二元，全年所得額為二、四○三、八○七元。原告不服，申經復查結果
    ，未獲變更，提起訴願，亦遭駁回，遂向本院提起本件行政訴訟。
乙、兩造聲明：
  一、原告聲明：訴願決定、復查決定及原處分均撤銷。
  二、被告聲明：駁回原告之訴。
丙、兩造之爭點：
    原告八十五年度營利事業所得稅結算申報，所示之帳簿、文據，有無所得稅法第
    八十三條第一項後段「未提示」之情形，而得依同業利潤標準核定其所得額？
原告主張：
一、原告八十五年度營利事業所得稅結算申報進項品名與銷項品名不一致，並有超額
    銷售及先銷貨後進貨之情事，實因銷售項目需各項附件及配件組合，且銷售需含
    安裝，常有糾葛，需待買方檢驗合格始付款予賣方，並非先銷售後進貨。
二、被告以原告之進、銷、存明細表品名、數量無法勾稽查核，依同業利潤標準核定
    全年所得額高達二、四○三、八○七元，實與事實不符。依原告所呈八十五年度
    進、銷貨明細表，進貨額為三一、九四五、二八七元，銷貨額為三三、六七四、
    五三七元，成本毛利一、七二九、二五○元，惟扣除八十五年度薪資、租金等開
    銷，所得額為負，無利可言。
三、原告每個月都有報稅，被告每個月都有核定，這次只有銷貨、進貨的時間耽誤很
    久，所以被告才認定不一致，也不讓原告註銷。
被告主張：
一、按「稽徵機關進行調查或復查時，納稅義務人應提示有關各種證明所得額之帳簿
    、文據；其未提示者，稽徵機關得依查得之資料或同業利潤標準，核定其所得額
    。」及「本法第八十三條所稱之帳簿文據，其關係所得額之一部或關係課稅年度
    中某一期問之所得額，而納稅義務人未能提示者，稽徵機關得就該部分依查得之
    資料或同業利潤標準核定其所得額。」分別為所得稅法第八十三條第一項及同法
    施行細則第八十一條所規定。所謂未提示，兼指帳簿文據全部未提示，或雖提示
    而有不完全、不健全或不相符者均有其適用，改制前行政法院著有六十一年度判
    字第一九八號判例可資參照。又「帳簿文據，其關係所得額之一部而未能提示者
    ，依所得稅法施行細則第八十一條之規定辦理。但其核定所得額，以不超過當年
    度全年營業收入淨額依同業利潤標準核定之所得額為限。」復為查核準則第六條
    第一項所規定。
二、原告八十五年度營利事業所得稅結算申報，有關營業成本列報二九、一三一、五
    一三元，被告原查以原告本期進、銷、存明細表品名、數量無法勾稽，營業成本
    乃依同業利潤標準核定二五、六六○、一一三元，惟核定之營業淨利尚大於依同
    業利潤標準核定之所得額，依前揭查核準則第六條第一項但書規定，全年所得額
    按同業利潤標準核定為二、四○三、八○七元。原告不服，主張其帳證憑證齊全
    ，可供查核，請准予認定云云，案經被告重核結果（一）原告營業成本，由於進
    銷品名與原告進貨明細帳仍無法查對，進項品名與銷項品名亦不一致，並有先銷
    貨後進貨之情事，造成超額銷售。（二）列報之成本分析表又將相同產品分為多
    項存貨，致成本無法分析，仍依同業利潤標準核定為二五、六六○、一一三元，
    全年所得為三、六五八、五○一元，惟尚大於全部營業收入淨額依同業利潤標準
    核定之所得額，改依查核準則第六條第一項但書規定核定營業淨利為二、五三四
    、三三二元，全年所得額為二、四○三、八○七元，全年所得額未予變更。茲原
    告復主張進銷存明細表可完成等語，惟並未提出具體新事證，以實其說，原告復
    執前詞爭執，仍難認有理由，核無足採。
理  由
一、按「稽徵機關進行調查或復查時，納稅義務人應提示有關各種證明所得額之帳簿
    、文據；其未提示者，稽徵機關得依查得之資料或同業利潤標準，核定其所得額
    。」及「本法第八十三條所稱之帳簿文據，其關係所得額之一部或關係課稅年度
    中某一期問之所得額，而納稅義務人未能提示者，稽徵機關得就該部分依查得之
    資料或同業利潤標準核定其所得額。」分別為所得稅法第八十三條第一項及同法
    施行細則第八十一條所規定。所謂未提示，兼指帳簿文據全部未提示，或雖提示
    而有不完全、不健全或不相符者均有其適用，改制前行政法院著有六十一年度判
    字第一九八號判例可資參照。又「帳簿文據，其關係所得額之一部而未能提示者
    ，依所得稅法施行細則第八十一條之規定辦理。但其核定所得額，以不超過當年
    度全年營業收入淨額依同業利潤標準核定之所得額為限。」復為查核準則第六條
    第一項所規定。
二、本件原告八十五年度營利事業所得稅結算申報案，被告初查以其本期進、銷、存
    明細表品名、數量無法勾稽查核，乃依同業利潤標準核定其營業成本為二五、六
    六○、一一三元，全年所得額為三、六五八、五○一元，惟高於全部營業收入淨
    額依同業利潤標準核定之所得額，被告遂改依查核準則第六條第一項但書規定核
    定營業淨利為二、五三四、三三二元，全年所得額為二、四○三、八○七元。經
    核並無不合。原告於本件審理中雖一再稱可提示相關明細供核，其未賺錢云云。
    惟查，本件因原告出售之貨品項目繁多，初查時所提發票不完整，經被告機關人
    員代為整理後，仍無法查核，始按同業利潤標準核定，業據被告訴訟代理人陳明
    在卷；本件訴訟進行中，原告所提出之進貨帳，僅列有進貨品名、單位、數量，
    仍無法勾稽查核進、銷、存，本件自被告初查通知原告於八十七年四月十三日提
    示有關帳簿文據迄言詞辯論終結時止，歷經四年之久，原告迄未能提出可供被告
    核對之進、銷、存明細表品名、數量及成本分析表，則被告依所得稅法第八十三
    條第一項規定，按同業利潤標準核定，並無違誤，一再訴願決定予以維持，亦無
    不合，原告起訴意旨為無理由，應予駁回。
據上論結，原告之訴為無理由，依行政訴訟法第九十八條第三項前段，判決如主文。
中　　華　　民　　國　　　九十一　　年　　　六　　　　月　　二十八　　　日
                            臺 北 高 等 行 政 法 院  第五庭
                                           審 判 長  法  官  張瓊文
                                                     法  官  劉介中
                                                     法  官  黃清光
右為正本係照原本作成。
如不服本判決，應於送達後二十日內，向本院提出上訴狀並表明上訴理由，如於本判
決宣示後送達前提起上訴者，應於判決送達後二十日內補提上訴理由書（須按他造人
數附繕本）。
中　　華　　民　　國　　　九十一　　年　　　七　　　　月　　　一　　　　日
                                                     書記官  楊子鋒
